最高法院刑事判決　　　　　　　　　　　　　　　八十七年度台上字第二二二五號
　　上　訴　人　丙○○
　　選任辯護人　劉新安律師
　　上　訴　人　乙○○
　　　　　　　　甲○○
右上訴人等因違反毒品危害防制條例案件，經台灣高等法院高雄分院中華民國八十七
年三月十七日第二審判決（八十六年度上訴字第一五九四號，起訴案號：台灣屏東地
方法院檢察署八十五年度偵字第三○○三、三○○四、四○四○、五六二九號）後，
依職權逕送本院審判，視為被告等已提起上訴，本院判決如左：
    主  文
原判決關於甲○○販賣毒品部分，及丙○○、乙○○部分撤銷，發回台灣高等法院高
雄分院。
    理  由
本件原判決認定邱玉進（通緝中）於民國八十五年初，非法輸入大量毒品海洛因後，
由上訴人甲○○出面承租高雄市○○路一○七巷二之一號三樓，作為藏置海洛因及販
賣工具等物之處所，邱玉進並與甲○○、上訴人丙○○共同基於販賣海洛因之概括犯
意聯絡，於：(一)八十五年二、三月間，上訴人乙○○因知悉丙○○有毒品之貨源，欲
販賣毒品予蔡三勇賺取費用，乃先在鳳山市文山國小旁向蔡三勇取得新台幣（下同）
九十萬元，再約其上手丙○○在鳳山市○○路與光復路口之檳榔攤，交付八十五萬元
予丙○○，向丙○○購買重達三百七十公克之海洛因磚乙塊，約半小時後，隨即將該
海洛因磚乙塊交付予蔡三勇本人。乙○○販賣毒品予蔡三勇之價金為九十萬元，丙○
○與甲○○、邱玉進共同販賣該海洛因磚予乙○○之價金為八十五萬元，丙○○從中
賺取五萬元之不法利益。(二)八十五年四月底某日，因蔡三勇欲再購九十萬元之海洛因
磚一塊，乙○○乃於八十五年五月二日上午十二時十分許，在鳳山市○○路文山國小
旁，先向蔡三勇收取九十萬元現金，再打電話給丙○○約定以八十五萬元購買海洛因
磚乙塊，丙○○與甲○○、邱玉進共同基於販賣毒品之意思聯絡，約定於同日下午一
時許，在高雄市○○路與三多路口交付價金九十萬元，再約定於當日下午三時許交付
海洛因。嗣乙○○於當日下午一時許，在高雄市○○路與三多路口，欲交付九十萬元
予丙○○時，為高雄市調查站據報當場查獲，並在乙○○身上查扣九十萬元現款。旋
於同日下午三時許，在高雄市○○路與興中一路口，查獲依原定計劃帶毒品海洛因
前往準備交付之甲○○，並扣得毒品海洛因磚二塊（約七二○公克）。甲○○並坦承
尚有其他毒品存放在高雄市市○○路一○七巷二之一號三樓內，旋於同年月二日二十
三時，經調查站人員前往甲○○承租之上述處所，查獲毒品海洛因磚四塊（共重約一
四四○公克）、安非他命三十八包（合計驗後毛重五四‧四二公克），另在乙○○身
上查扣欲交付丙○○之八十五萬元毒品貨款，及其欲轉售蔡三勇毒品所獲之利益五萬
元，合計九十萬元（八十五年二、三月間之販賣毒品所得未扣案，應認業已費失）、
邱玉進所有供販賣毒品所用之呼叫器、分裝磅秤各一個、塑膠空盒二個、旅行袋一大
袋等情。因而撤銷第一審之判決，改判論處甲○○、丙○○共同連續販賣毒品各罪刑
（均處無期徒刑，褫奪公權終身），乙○○連續販賣毒品罪刑（處無期徒刑，褫奪公
權終身），固非無見。
惟查原判決於事實欄先認定乙○○於八十五年五月二日上午十二時十分許，在鳳山市
○○路文山國小旁，先向蔡三勇收取購買毒品海洛磚因一塊之現金九十萬元，再打電
話給丙○○約定以八十五萬元向丙○○購買海洛因磚一塊，嗣又認定乙○○係以九十
萬元向丙○○購買海洛因，彼此不符，實情如何，應予究明。次查原判決認定乙○○
向丙○○、甲○○以八十五萬元之價金購買海洛因磚乙塊，在價金、毒品未交付前，
先於八十五年五月二日下午一時許，在高雄市○○路與三多路口查獲乙○○、丙○○
，繼於同日下午三時許，在高雄市○○路與興中一路口，查獲帶毒品海洛因前往準
備交付之甲○○，如果無訛，則該次丙○○、甲○○等之販賣毒品行為，能否謂係既
遂犯，饒有研求之餘地。末查乙○○於八十五年五月二日欲以九十萬元轉售海洛因磚
一塊給蔡三勇部分，乙○○既在向其前手丙○○取得毒品前，即被查獲，該轉售行為
之犯罪態樣，究係如何，宜一併審究。又原判決認乙○○另二次販賣毒品海洛因與蔡
三勇，一次三‧七五公克，價金四萬元，另一次七‧五公克，價金四萬元部分，犯罪
不能證明（見原判決正本第十三面第五行－第十五行），但未於理由內明該部分與
其論罪科刑部分，若有連續犯之關係，即應為「不另為無罪之諭知」，否則即應就該
部分另為「無罪之判決」，顯有判決不適用法則及理由不備之違法。綜上所述，原判
決既有上述可議之處，應認關於甲○○販賣毒品部分，及丙○○、乙○○部分有撤銷
發回更審之原因。上訴人等行為後，肅清煙毒條例第五條第一項，已修正為毒品危害
防制條例第四條第一項，且其刑度並已提高，自有刑法第二條第一項之比較適用，案
經發回，附此明。又本件係本條例修正施行前繫屬之案件，依修正後規定處理之，
併予指明。
至甲○○另犯非法販賣化學合成麻醉藥品罪，經原審於八十七年三月十七日，以八十
六年度上訴字第一五九四號判處有期徒刑五年六月後，甲○○及檢察官均未就此部分
，向本院提起第三審之上訴，業已判決確定，附此說明。
據上論結，應依刑事訴訟法第三百九十七條、第四百零一條，判決如主文。
中      華      民      國    八十七    年      六      月    二十五    日
                              最高法院刑事第三庭
                                  審判長法官  蔡  詩  文
                                        法官  莊  登  照
                                        法官  洪  明  輝
                                        法官  蔡  清  遊
                                        法官  張  清  埤
      右正本證明與原本無異
                                              書  記  官
中      華      民      國    八十七    年      六      月     三十     日
